【裁判字號】    98,訴,119
【裁判日期】    980320
【裁判案由】    偽造文書
【裁判全文】
臺灣臺北地方法院刑事判決               98年度訴字第119號
公  訴  人  臺灣臺北地方法院檢察署檢察官
被      告  甲○
上列被告因偽造文書案件，經檢察官提起公訴（97年度偵字第19
097號），本院判決如下：
    主  文
甲○連續行使偽造私文書，足以生損害於他人，處有期徒刑陸月
。減為有期徒刑參月，如易科罰金，以銀元參佰元（即新臺幣玖
佰元）折算壹日。未扣案如附表所示偽造私文書上偽造之「乙○
○」署押共柒枚及偽造之「丙○○」署押共貳枚均沒收。
    事  實
一、甲○於民國92年間接手原由丙○○經營之詮穎國際有限公司
    （下稱詮穎公司），並徵得丙○○同意，在覓得其他股東前
    ，暫時擔任詮穎公司之股東。竟基於行使偽造私文書之概括
    犯意，於下列時間，分別偽冒乙○○、丙○○之名義，連續
    行使偽造私文書:
  (一)甲○明知其母乙○○並未同意擔任詮穎公司股東，於92年12
    月30日，在詮穎公司之章程、股東同意書上，偽造乙○○之
    署押（詳如附表編號1所示）、盜用乙○○之印章後，於93
    年1月9日，持向臺北市商業管理處辦理變更登記，以為行使
    ，使該處公務員於93年1月12日將此不實事項登載於職務上
    所掌之公文書。足以生損害於臺北市商業管理處對於商業管
    理之正確性及乙○○。
  (二)甲○嗣為將詮穎公司變更登記為詮穎國際股份有限公司（下
    稱詮穎股份公司），而於93年2月25日，分別在詮穎公司股
    東同意書、詮穎股份公司常會臨時會議事錄、簽到簿、董事
    願任同意書上，偽造乙○○之署押（詳如附表編號2所示）
    、盜用乙○○之印章後，於93年3月5日間，持向臺北市商業
    管理處辦理變更登記，以為行使，使該處公務員將此不實事
    項登載於職務上所掌之公文書。足以生損害於臺北市商業管
    理處對於商業管理之正確性及乙○○。
  (三)甲○又為辦理詮穎股份公司之章程、所營事業以及遷址之變
    更登記，於93年10月15日，分別在詮穎股份公司股東臨時會
    議事錄、董事會議事錄及簽到簿上，偽造乙○○之署押（詳
    如附表編號3所示）、盜用乙○○之印章後，於93年10月20
    日，持向臺北市商業管理處，以為行使。足以生損害於乙○
    ○。
  (四)丙○○已多次明確向甲○表示不願意繼續擔任詮穎股份公司
    股東，並不同意甲○繼續使用其名義製作任何文書。甲○於
    93年底，向丙○○謊稱已將丙○○退股事宜辦妥。惟甲○竟
    為辦理詮穎股份公司董監事持股、董事長、董監事等之變更
    登記事宜，於94年5月31日，分別在詮穎股份公司股東臨時
    會議事錄、董事會議事錄及簽到簿、董事願任同意書，及於
    94年6月8日在變更登記申請書上，分別偽造丙○○、乙○○
    之署押（詳如附表編號4所示）、盜用丙○○、乙○○之印
    章後，於94年6月8日，持向臺北市商業管理處，以為行使，
    使該處公務員將此不實事項登載於職務上所掌之公文書。足
    以生損害於臺北市商業管理處對於商業管理之正確性以及乙
    ○○、丙○○。
二、案經丙○○告訴暨臺北市政府警察局信義分局報告臺灣臺北
    地方法院檢察署檢察官偵查起訴。
    理  由
壹、程序事項:
    本件被告甲○所犯係死刑、無期徒刑、最輕本刑為3年以上
    有期徒刑以外之罪，其於準備程序中就被訴事實為有罪之陳
    述，經法官告知簡式審判程序之旨，並聽取公訴人、被告之
    意見後，經本院合議庭裁定由受命法官獨任進行簡式審判程
    序。
貳、實體事項:
一、上揭犯罪事實，均業據被告甲○於本院審理時坦承不諱，並
    據證人乙○○、丙○○二人作證在案，且有詮穎國際有限公
    司及詮穎國際股份股份公司之登記案卷在卷可稽，足認被告
    前開出於任意性之自白，核與事實相符，而可採信。從而，
    本件被告連續行使偽造私文書之犯行，事證明確，洵堪認定
    ，應依法論科。
二、論罪科刑理由:
  (一)被告行為後，刑法於94年1月7日修正通過，於94年2月2日公
    布，並於95年7月1日施行。按行為後法律有變更者，適用行
    為時之法律，但行為後之法律有利於行為人者，適用最有利
    於行為人之法律，現行刑法第2條第1項訂有明文。本次刑法
    修正之比較新舊法，應就罪刑有關之共犯、未遂犯、想像競
    合犯、牽連犯、連續犯、結合犯，以及累犯加重、自首減輕
    暨其他法定加減原因（如身分加減）與加減例等一切情形，
    綜其全部罪刑之結果而為比較。（最高法院95年5月23日著
    有95年度第8次刑庭會議決議可資參照。），合先敘明。經
    查：
  (1)修正後刑法第33條第5款之規定，最低額為新臺幣1,000元，
    惟依被告行為時之刑法第33條第5款規定，罰金之最低額僅
    新臺幣3元。比較修正前後之刑罰法律，適用修正後之規定
    ，對被告顯未有利。
  (2)被告行為後，刑法第55條後段之牽連犯規定亦經刪除。是於
    新法修正施行後，被告所為之行使偽造私文書、使公務員登
    載不實文書等犯行，即須分論併罰。比較新、舊法之規定，
    修正後之規定對於被告較為不利。
  (3)被告行為後，刑法第56條連續犯之規定，業已經刪除，此刪
    除雖非犯罪構成要件之變更，但顯已影響行為人刑罰之法律
    效果，自屬法律有變更，是自應依新法第2條第1項規定，比
    較新、舊法何者對被告有利。經比較新、舊法結果，被告二
    人行為時法律即舊法對其較為有利。
  (4)綜合上述各條文修正前、後之比較，揆諸前揭最高法院決議
    及修正後刑法第2條第1項前段、後段規定之「從舊、從輕」
    原則，自應適用被告行為時之法律，即修正前刑法之相關規
    定，予以論處。
  (二)論罪部分:
  (1)核被告所為犯罪事實一之(一)、(二)、(四)行為，均係犯刑法第21
    6條、第210條行使偽造私文書及同法第214條使公務員登載
    不實文書罪。被告於附表編號1、2、4所示偽造私文書上分
    別偽造乙○○、丙○○之署押及盜用其等之印章之行為，各
    為其偽造各該私文書之部分行為，又其偽造私文書後復持以
    行使，其偽造私文書之低度行為，為其行使之高度行為所吸
    收，均不另論罪。被告所為犯罪事實一之(一)、(二)、(四)犯行，
    各犯上開二罪，均有方法、目的之牽連關係，分別依修正前
    刑法第55條規定，各從一重之行使偽造私文書之一罪處斷。
  (2)被告所為犯罪事實一之(三)部分，係犯刑法第216條、第210條
    行使偽造私文書罪。被告於附表編號3所示偽造私文書上偽
    造乙○○之署押及盜用其印章之行為，各為其偽造各該私文
    書之部分行為，又其偽造私文書後復持以行使，其偽造私文
    書之低度行為，為其行使之高度行為所吸收，均不另論罪。
  (3)被告先後多次犯上開四次行使偽造私文書罪，時間緊接，觸
    犯構成要件相同之罪名，顯係基於概括之犯意反覆為之，均
    為連續犯，依修正前刑法第56條規定，論以連續行使偽造私
    文書之一罪。
  (三)科刑部分:
  1.爰審酌被告之犯罪動機、目的、手段，以及造成丙○○因而
    遭限制出境之損害，以及其犯後坦承犯行之態度等一切情狀
    ，量處如主文所示之刑。
  2.被告行為後，中華民國九十六年罪犯減刑條例於民國96年7
    月16日公布施行，而被告本案犯罪時間92至94年間，係在96
    年4月24日以前，且無不能減刑之事由，合於中華民國九十
    六年罪犯減刑條例第2條第1項第3款之規定，爰依法減輕其
    宣告刑2分之1。
  3.被告行為後，刑法第41條亦於上開期日修正，罰金罰鍰提高
    標準條例第2條亦於95年5月17日修正刪除。而被告於行為時
    之刑法第41條第1項前段規定：犯最重本刑為5年以下有期徒
    刑以下之刑之罪，而受6個月以下有期徒刑或拘役之宣告，
    因身體、教育、職業、家庭之關係或其他正當事由，執行顯
    有困難者，得以1元以上3元以下折算1日，易科罰金」，又
    依95年5月17日修正前罰金罰鍰提高標準條例第2條規定，就
    其原定數額提高為100倍折算1日，則被告行為時之易科罰金
    折算標準，應以銀元300元折算1日，經折算為新臺幣後，應
    以新臺幣900元折算為1日；惟94年2月2日修正公布之刑法第
    41條第1項前段則規定：犯最重本刑為5年以下有期徒刑以下
    之刑之罪，而受6個月以下有期徒刑或拘役之宣告者，得以
    新臺幣1千元、2千元或3千元折算1日，易科罰金。是比較修
    正前、後之易科罰金折算標準，以94年2月2日修正公布前之
    刑法規定，較有利於被告。爰併依修正前刑法第41條第1項
    前段及修正前罰金罰鍰提高標準條例第2條之相關規定，諭
    知易科罰金之折算標準。
  (四)沒收部分:
    未扣案之如附表所示之偽造私文書上偽造之「乙○○」署押
    共7枚及「丙○○」之署押共2枚，併依刑法第219條規定，
    宣告沒收。至於如附表所示之盜用印文，係被告盜蓋其所管
    領之印章而成，不生偽造印文之問題，爰均不另為沒收之諭
    知，附此敘明。
據上論斷，應依刑事訴訟法第273條之1、第299條第1項前段，刑
法第2條第1項前段、第56條（修正前）、第216條、第210條、第
214條、第55條（修正前）、第41條第1項前段（修正前）、第21
9條，刑法施行法第1條之1，修正前罰金罰鍰提高標準條例第2條
，現行法規所定貨幣單位折算新臺幣條例第2條，中華民國九十
六年罪犯減刑條例第2條第1項第3款、第7條、第9條，判決如主
文。
本案經檢察官楊智綸到庭執行職務
中    華    民    國    98    年    3     月    20    日
                  刑事第四庭    法  官  李桂英
上正本證明與原本無異。
如不服本判決應於收受送達後10日內向本院提出上訴書狀，並應
敘述具體理由；其未敘述上訴理由者，應於上訴期間屆滿後20日
內向本院補提理由書（均須按他造當事人之人數附繕本）「切勿
逕送上級法院」。告訴人或被害人如對於本判決不服者，應具備
理由請求檢察官上訴，其上訴期間之計算係以檢察官收受判決正
本之日期為準。
                                書記官  嚴君珮
中    華    民    國    98    年    3     月    20    日
附錄本案論罪科刑法條全文:
中華民國刑法第216條
（行使偽造變造或登載不實之文書罪）
行使第210條至第215條之文書者，依偽造、變造文書或登載不實
事項或使登載不實事項之規定處斷。
中華民國刑法第210條
（偽造變造私文書罪）
偽造、變造私文書，足以生損害於公眾或他人者，處5年以下有
期徒刑。
中華民國刑法第214條
（使公務員登載不實罪）
明知為不實之事項，而使公務員登載於職務上所掌之公文書，足
以生損害於公眾或他人者，處3年以下有期徒刑、拘役或5百元以
下罰金。
附表:
┌─┬─────┬─────┬────────┬────┬─────┐
│編│偽造時間  │行使時間  │偽造私文書之名稱│盜蓋印文│偽造署押數│
│號│          │          │                │數      │          │
├─┼─────┼─────┼────────┼────┼─────┤
│1 │90年12月30│93年1月9日│詮穎國際有限公司│乙○○印│無        │
│  │日        │          │章程            │文1枚   │          │
│  │          │          ├────────┼────┼─────┤
│  │          │          │股東同意書      │乙○○印│乙○○署押│
│  │          │          │                │文1枚   │1枚       │
├─┼─────┼─────┼────────┼────┼─────┤
│2 │93年2月25 │93年3月5日│詮穎國際有限公司│無      │乙○○署押│
│  │日        │          │股東同意書      │        │1枚       │
│  │          │          ├────────┼────┼─────┤
│  │          │          │詮穎國際股份有限│乙○○印│無        │
│  │          │          │公司常會臨時會議│文1枚   │          │
│  │          │          │事錄            │        │          │
│  │          │          ├────────┼────┼─────┤
│  │          │          │詮穎國際股份有限│乙○○印│無        │
│  │          │          │公司董事會議事錄│文1枚   │          │
│  │          │          ├────────┼────┼─────┤
│  │          │          │詮穎國際股份有限│無      │乙○○署押│
│  │          │          │公司董事出席簽到│        │1枚       │
│  │          │          │簿              │        │          │
├─┼─────┼─────┼────────┼────┼─────┤
│3 │93年10月15│93年10月20│董事願任同意書  │無      │乙○○署押│
│  │日        │日        │                │        │1枚       │
│  │          │          ├────────┼────┼─────┤
│  │          │          │詮穎國際股份有限│乙○○印│無        │
│  │          │          │公司股東臨時會議│文1枚   │          │
│  │          │          │事錄            │        │          │
│  │          │          ├────────┼────┼─────┤
│  │          │          │詮穎國際股份有限│乙○○印│無        │
│  │          │          │公司董事會議事議│文1枚   │          │
│  │          │          ├────────┼────┼─────┤
│  │          │          │詮穎國際股份有限│乙○○印│乙○○署押│
│  │          │          │公司董事會簽到簿│文1枚   │1枚       │
├─┼─────┼─────┼────────┼────┼─────┤
│4 │94年5月31 │94年6月8日│詮穎國際股份有限│乙○○印│無        │
│  │日        │          │公司股東臨時會議│文1枚   │          │
│  │          │          │事錄            │        │          │
│  │          │          ├────────┼────┼─────┤
│  │          │          │詮穎國際股份有限│乙○○印│無        │
│  │          │          │公司董事會議事錄│文1枚   │          │
│  │          │          ├────────┼────┼─────┤
│  │          │          │詮穎國際股份有限│無      │乙○○署押│
│  │          │          │公司董事會議事錄│        │1枚       │
│  │          │          │簽到簿          │        │丙○○署押│
│  │          │          │                │        │1枚       │
│  │          │          ├────────┼────┼─────┤
│  │          │          │詮穎國際股份有限│丙○○印│丙○○署押│
│  │          │          │公司董事願任同意│文1枚   │1枚       │
│  │          │          │書              │        │          │
│  │          │          ├────────┼────┼─────┤
│  │          │          │詮穎國際股份有限│乙○○印│乙○○署押│
│  │          │          │公司董事願任同意│文1枚   │1枚       │
│  │          │          │書              │        │          │
│  ├─────┼─────┼────────┼────┼─────┤
│  │94年6月8日│94年6月8日│詮穎國際股份有限│乙○○印│無        │
│  │          │          │公司變更登記申請│文1枚   │          │
│  │          │          │書              │丙○○印│          │
│  │          │          │                │文1枚   │          │
└─┴─────┴─────┴────────┴────┴─────┘


司法院資訊處製作；財團法人民間司法改革基金會備份。
